【裁判字號】    97,交簡上,55
【裁判日期】    970513
【裁判案由】    公共危險
【裁判全文】
臺灣桃園地方法院刑事判決            97年度交簡上字第55號
上  訴  人  甲○○（原名謝祖誠）
即  被  告
上列上訴人即被告因公共危險案件，不服本院中華民國96年11月
30日96年度桃交簡字第4681號刑事簡易判決（聲請簡易判決處刑
案號：96年度偵字第26139 號），提起上訴，本院管轄之第二審
合議庭判決如下：
    主  文
原判決撤銷。
甲○○服用酒類，不能安全駕駛動力交通工具而駕駛，累犯，處
有期徒刑肆月，如易科罰金，以新臺幣壹仟元折算壹日。
    事  實
一、緣甲○○（原名謝祖誠，於民國96年11月21日更名）前於89
    年間，因酒後駕車之公共危險與業務過失致死等案件，而經
    本院於89年10月9 日，以89年度交訴字第111 號刑事判決，
    分別判處有期徒刑6 月及有期徒刑4 年8 月，應執行有期徒
    刑5 年，後其對該判決提起上訴，臺灣高等法院則於90 年1
    月9 日以89年度交上訴字第191 號刑事判決，撤銷原判決關
    於業務過失致死罪刑及定應執行刑部分（公共危險罪部分業
    經甲○○撤回上訴而確定在案），並就業務過失致死部分改
    判處有期徒刑5 年而確定在案。嗣其所犯上開2 罪所處之刑
    ，並經臺灣高等法院於90年2 月20日，以90年度聲字第1129
    號刑事裁定定應執行刑為有期徒刑5 年4 月而確定在案。其
    即於90年2 月16日入監服刑，並於93年3 月16日因縮短刑期
    假釋出監，假釋中並付保護管束，且於94年5 月14日假釋期
    滿，未經撤銷假釋，未執刑之刑，以已執行論。詎其竟不知
    悔改，於前開有期徒刑視為已執行完畢後5 年內，再於96年
    9 月23日下午4 時許，在設於桃園縣大溪鎮○○路○ 段附近
    之某不知名小吃攤內，與3 名友人及小吃攤之老闆娘共同飲
    用啤酒6 瓶，而已達酒醉不能安全駕駛動力交通工具之程度
    ，卻猶在當日下午5 時45分許飲酒結束後，駕駛謝婉玲所有
    、牌照號碼為W6-4419 號之自用小客車（下稱系爭小客車）
    自西北向東南方向沿桃園縣大溪鎮○○路○ 段道路邊線旁之
    空地行駛欲返家，適有與其同向之鍾傅斌亦騎乘牌照號碼為
    N6S-562 號之重型機車（下稱系爭機車），搭載邱婷婉行駛
    在其左後側之同一道路上。嗣甲○○途經該路段448 號前時
    ，本應注意汽車迴車，應暫停並顯示左轉燈光或手勢，看清
    無來往車輛，並注意行人通過，始得迴轉，而依當時天候晴
    、有日間光線、柏油路面乾燥、無缺陷、無障礙物及視距良
    好等情，並無不能注意之情事，惟其竟因飲酒後注意力、判
    斷力降低，疏未暫停亦未顯示左轉燈光或手勢，及注意左後
    側、由鍾傅斌駕駛直線行駛而來之系爭機車，即逕予迴車欲
    行駛至同路段自東南向西北方向之對向道路上，而致煞避不
    及，乃因此以系爭小客車左前車頭撞擊系爭機車之右側車身
    ，鍾傅斌與謝婷婉即因此人車倒地，並均受有傷害（過失傷
    害部分均未經告訴、起訴）。嗣警方即據報到場處理，並測
    得甲○○呼氣酒精濃度為每公升0.85毫克，而查悉上情。
二、案經桃園縣政府警察局大溪分局報請臺灣桃園地方法院檢察
    署檢察官偵查後聲請以簡易判決處刑。
    理  由
壹、證據能力部分：按被告以外之人於審判外之言詞或書面陳述
    ，除法律有規定者外，不得作為證據；被告以外之人於審判
    外之陳述，雖不符前4 條之規定，而經當事人於審判程序同
    意作為證據，法院審酌該言詞陳述或書面陳述作成時之情況
    ，認為適當者，亦得為證據；當事人、代理人或辯護人於法
    院調查證據時，知有第159 條第1 項不得為證據之情形，而
    未於言詞辯論終結前聲明異議者，視為有前項之同意。刑事
    訴訟法第159 條第1 項、第159 條之5 就此分別定有明文。
    經查：被害人鍾傅斌、邱婷婉於警詢中所為之陳述，雖屬審
    判外之陳述，然被告、檢察官迄於言詞辯論終結前均未聲明
    異議，本院審酌前開供述證據作成時之情況，並無不能自由
    陳述之情，亦無違法取證或其他瑕疵，認為以之作為證據為
    適當，自得為證據。
貳、本院認定犯罪事實所憑之證據及理由：
一、上揭犯罪事實，業據上訴人即被告甲○○於警詢及本院審理
    時均坦承不諱，核與證人即被害人鍾傅斌、邱婷婉於警詢時
    所證述之情節相符；而被告在為警查獲後，進而對其實施酒
    測時，確測得其呼氣所含酒精濃度為每公升0.85毫克部分，
    亦有桃園縣政府警察局道路交通事故當事人酒精測定紀錄表
    1 份附偵卷第10頁可參；而按「汽車駕駛人飲用酒類或其他
    類似物後，其吐氣中所含酒精濃度超過每公升0.25毫克或血
    液中酒精濃度超過百分之0. 05 以上者，不得駕車」，道路
    交通安全規則第114 條第2 款亦有明定。復依交通部運輸研
    究所90年09月24日運安字第900005854 號函所載呼氣中酒精
    濃度每公升含量為0.25毫克，即相當於血液中酒精濃度（BA
    C ）百分之0.05，一般人空腹飲酒後，血液中酒精濃度之高
    峰期約出現在飲酒後30分鐘，又飲酒後每1 小時之酒精代謝
    率為13.2MG/DL /HR （即每小時代謝BAC 百分之0.0132，相
    當於每小時代謝吐氣所含酒精成分為每公升0.066 毫克）。
    且依該函所附該所79年「駕駛人行為反應之研究－酒醉駕車
    對駕駛行為之分析研究」指出；(一)BAC 達百分之0. 03 至百
    分之0.05時，對駕駛能力之影響為：多數駕駛人心境逐漸變
    幻不定，視覺與反應靈敏性減弱，對速度及距離的判斷力差
    。對心理行為之影響為：觀察力逐漸欠缺，心情漸趨輕鬆，
    自信心增加，多話，精神狀態處於陶醉感。(二)BAC 到達百分
    之0.05至百分之0.08時，對駕駛能力之影響為：反應遲鈍，
    駕駛能力受損，遲而不決或決而不行。對心理行為之影響為
    ：情緒鬆弛，感情與行為趨向誇張，肌肉不協調，精神處於
    興奮狀態。(三)BAC 到達百分之0. 08 至百分之0.15時，對駕
    駛能力之影響為：判斷力嚴重受到影響，體能與精神協調受
    損，駕駛之體能困難增加。對心理行為之影響為：產生情緒
    異常現象，步伐不平穩，言語不清，反應惡劣，記憶及判斷
    力受損，精神處於錯亂狀態。(四)BA C超過百分之0.15時，對
    駕駛能力之影響為：視線搖晃，駕駛已進入恍惚狀態，判斷
    及理解遭到扭曲，駕駛不穩定。對心理行為之影響為：意識
    不明，嘔吐，站、走及講話困難，責任感喪失，精神處於麻
    痺狀態。(五)BAC 超過百分之0. 50 時，對駕駛人能力之影響
    為：無法開車。對心理行為影響為：爛醉如泥，失去知覺可
    能致死，精神處於昏睡狀態。故被告於為警查獲並進行呼氣
    酒精測試時，所測得其呼氣中酒精濃度為每公升0.85毫克，
    已如上述，是可證被告於飲酒後駕駛系爭小客車至為警查獲
    現場當時之判斷力、精神協調、駕駛體能、精神狀態等均已
    受到相當影響而無法開車。況參以附偵卷第16頁之刑法第18
    5 條之3 案件測試觀察紀錄表，亦可知被告在經警查獲並接
    受測試或訊問過程，有意識模糊，注意力無法集中、多話、
    泥醉情事、呆滯木僵等情形，且其經生理協調平衡檢測結果
    ，其確已不能安全駕駛一節，亦有桃園縣政府警察局汽車駕
    駛人酒後生理協調平衡檢測紀錄卡1 份附偵卷第17頁可資為
    憑。再者被告亦因此而與被害人鍾傅斌所騎乘之系爭機車發
    生碰撞，致被害人鍾傅斌、邱婷婉分別所有傷害，亦如上述
    ，以上均益徵被告於為警查獲當時顯已達酒醉而不能安全駕
    駛動力交通工具之程度，卻仍駕駛系爭小客車甚明。此外，
    復有道路交通事故調查報告表(一)、(二)、道路交通事故現場圖
    、桃園縣政府警察局舉發違反道路交通管理事件通知單等資
    料各1 份及道路交通事故照片12張等資料附卷可參，足認被
    告上開自白，確與事實相符，洵堪採為論罪科刑之依據。綜
    上所述，本件事證明確，被告上揭犯行洵堪認定，應予依法
    論罪科刑。
二、查被告行為後，刑法第185 條之3 之規定業經修正，於97年
    1 月2 日公布，同年月4 日生效施行。修正前刑法第185 條
    之3 規定：「服用毒品、麻醉藥品、酒類或其他相類之物，
    不能安全駕駛動力交通工具而駕駛者，處1 年以下有期徒刑
    、拘役或3 萬元以下罰金。」；修正後刑法第185 條之3 規
    定：「服用毒品、麻醉藥品、酒類或其他相類之物，不能安
    全駕駛動力交通工具而駕駛者，處1 年以下有期徒刑、拘役
    或科或併科15萬元以下罰金。」，即刑法第185 條之3 之罰
    金刑由修正前之科新臺幣9 萬元以下罰金，修正後為科或併
    科新臺幣15萬元以下罰金。本件被告行為後法律有變更，比
    較行為時法與裁判時法之結果，以行為時法有利於被告，依
    刑法第2 條第1 項前段之規定，應適用行為時之修正前刑法
    第185 條之3 之規定處罰。是核被告所為，係犯修正前刑法
    第185 條之3 之服用酒類不能安全駕駛動力交通工具而駕駛
    罪。原審對被告予以論罪科刑，雖非無見；然被告前於89年
    間，因酒後駕車之公共危險與業務過失致死等案件，而經本
    院於89年10月9 日，以89年度交訴字第111 號刑事判決，分
    別判處有期徒刑6 月及有期徒刑4 年8 月，應執行有期徒刑
    5 年，後其對該判決提起上訴，臺灣高等法院則於90年1 月
    9 日以89年度交上訴字第191 號刑事判決，撤銷原判決關於
    業務過失致死罪刑及定應執行刑部分（公共危險罪部分業經
    被告撤回上訴而確定在案），並就業務過失致死部分改判處
    有期徒刑5 年而確定在案。嗣其所犯上開2 罪所處之刑，並
    經臺灣高等法院於90年2 月20日，以90年度聲字第1129號刑
    事裁定定應執行刑為有期徒刑5 年4 月而確定在案。其即於
    90 年2月16日入監服刑，並於93年3 月16日因縮短刑期假釋
    出監，假釋中並付保護管束，且於94年5 月14日假釋期滿，
    未經撤銷假釋，未執刑之刑，以已執行論等情，有臺灣高等
    法院被告全國前案紀錄表1 份附卷可參。詎其竟不知悔改，
    於前開有期徒刑視為已執行完畢後5 年內，再故意犯本件有
    期徒刑以上之罪，為累犯，應依刑法第47條第1 項之規定，
    加重其刑。然原審不查，未予認定被告為累犯，並據以加重
    其刑，則有違誤。本件上訴人即被告以原審量刑過重，希望
    能撤銷改判，並請求從輕量刑為由，提起上訴，雖無理由，
    然依上說明，原審判決既有上開可議之處，仍應由本院予以
    撤銷改判。至於被告行為後，法律有變更者，依修正前刑法
    第2 條第1 項之規定，以適用裁判時法為原則，如行為時法
    有利於行為人，則例外適用行為時法；而依修正後刑法第2
    條第1 項規定，以適用行為時法為原則，惟如裁判時法有利
    於行為人，則例外的適用裁判時法，即修正前刑法採「從新
    從輕原則」，修正後則採「從舊從輕原則」，以往實務見解
    ，認原判決未及比較適用新舊法時，上訴後，雖比較結果以
    舊法有利於行為人，而原判決別無其他撤銷事由，仍應以此
    為由撤銷改判。惟修正後之規定係以適用行為時法為原則，
    因此原判決雖未及比較適用，然上訴本院第二審後，經比較
    新舊法，行為後之法律並非較有利於行為人，仍應適用行為
    時法即修正前刑法為適用法條之依據，則原判決適用行為時
    法即無不當，此部分自不構成撤銷之事由（最高法院95年度
    臺上字第3934號判決意旨參照），附此指明。爰審酌酒後駕
    車致生事故之情形，甚為常見，而交通意外動輒造成死傷，
    更屬眾所周知之事實，政府並屢次大力宣導不得酒後駕車，
    然被告竟僅因貪圖一時方便，仍於酒後貿然駕車上路，枉顧
    其他用路人之生命、財產安全，且被告前已有飲酒後駕車，
    並致人死傷之前案情形，誠如前述，惟被告卻依然故我，而
    再犯本件同質之罪，足見其惡性重大，且嚴重漠視法律規定
    ，兼衡其犯後坦承犯行之態度，及犯罪之動機、目的、手段
    等一切情狀，量處如主文所示之刑，並諭知易科罰金之折算
    標準，以示懲儆。
據上論斷，應依刑事訴訟法第455 條之1 第1 項、第3 項、第36
9 條第1 項前段、第364 條、第299 條第1 項前段，刑法第2 條
第1 項前段、第47條第1 項、第41條第1 項前段，修正前刑法第
185 條之3 ，刑法施行法第1 條之1 第1 項、第2 條但書，判決
如主文。
本案經檢察官董良造到庭執行職務。
中    華    民    國    97    年    5    月    13     日
            交通法庭   審判長  法  官  王美玲
                               法  官  許雅婷
                               法  官  林靜梅
以上正本證明與原本無異。
不得上訴。
                               書記官  廖宜政
中    華    民    國    97    年    5     月    13    日
附錄論罪科刑依據之法條：
修正前刑法第185條之3
服用毒品、麻醉藥品、酒類或其他相類之物，不能安全駕駛動力
交通工具而駕駛者，處1 年以下有期徒刑、拘役或（銀元）3000
0 元以下罰金。


司法院資訊處製作；財團法人民間司法改革基金會備份。
